【裁判字號】    98,抗,32
【裁判日期】    980710
【裁判案由】    拍賣抵押物
【裁判全文】
臺灣嘉義地方法院民事裁定                98年度抗字第32號
抗  告  人  甲○○
            丙○○
相  對  人  渣打國際商業銀行股份有限公司
法定代理人  乙○○
上列當事人間拍賣抵押物事件，抗告人對於民國98年6月15日本
院嘉義簡易庭98年度司拍字第180號所為裁定，提起抗告，本院
裁定如下：
    主  文
抗告駁回。
抗告程序費用新臺幣壹仟元由抗告人負擔。
    理  由
一本件抗告人丙○○抗告意旨略以：本件向相對人實際借款餘額
  為新臺幣（下同）845萬元，且目前借款筆數僅餘2筆，另1筆
  借款245萬元已經由臺灣雲林地方法院拍定清償完畢，且相對
  人已拿回約287萬元，多餘之約47萬元金額已足夠清償附表編
  號2、3土地所擔保之本息等語；抗告人甲○○抗告意旨則以：
  丙○○將附表編號1土地抵押權予相對人，並向相對人貸款款
  629,666元，甲○○已於民國97年8月21日為丙○○清償完畢，
  丙○○並將附表編號1土地賣予甲○○，有渣打銀行嘉義分行
  收執可證，僅因丙○○先生並未辦理塗銷抵押權登記，相對人
  始有他項權利證明書、抵押權設定契約書、土地登記謄本、借
  據等資料。甲○○為附表編號1土地之所有權人，且未積欠相
  對人借款，相對人不得拍賣土地。原審裁定顯有違誤，爰依法
  提起抗告，請求撤銷原裁定等語。
二按抵押權人於債權已屆清償期而未受清償者，得聲請法院拍賣
  抵押物，就其賣得價金而受清償，民法第873條第1項定有明文
  規定。又抵押權人依民法第873條第1項規定聲請拍賣抵押物，
  係屬非訟事件，法院所為准駁之裁定，無確定實體法上法律關
  係存否之效力，只須其抵押權已經依法登記，且抵押債權已屆
  清償期而未受清償，法院即應為准許拍賣抵押物之裁定，至其
  抵押權或所擔保之債權是否確實存在，登記之債權清償期是否
  有變更等實體事項，均非法院所得審查，此參諸最高法院66年
  度臺上字第1000號判例要旨、58年度臺抗字第524號判例要旨
  甚明。
三經查，相對人主張丙○○於90年3月23日以其所有如附表編號1
  、2、3所示不動產，為擔保其對相對人現在（包括過去之各項
  債務）及將來依據借據或其他所負債務之清償，設定本金最高
  限額新臺幣480萬元之抵押權，於90年3月22日辦妥抵押權設定
  登記，存續期間自90年3月22日起至120年3月21日，債務清償
  日期依各個債務契約之約定。債務人依上開契約向相對人貸款
  643萬元、245萬元、400萬元，並約定其如未依約履行，即喪
  失分期償還之權利或期限之利益，債務視為全部到期，必須一
  次全部清償本息，並按逾期6個月以內者，按約定利率10﹪，
  逾期超過6個月者，按約定利率20﹪加付違約金，詎債務人上
  開借款分別繳款至97年10月11日、97年10月16日、97 年10月
  20日止，即未依約繳納，債務應視為全部到期。又丙○○已於
  98年4月8日將附表編號1不動產之所有權移轉為甲○○所有，
  乃依民法第873條規定，聲請拍賣抵押物等情，並提出貸款契
  約3份、增補契約書、他項權利證明書、抵押權設定契約書各1
  份、土地登記謄本、放款客戶往來明細各3份為證，是依前揭
  規定，相對人據以聲請准許拍賣附表之土地，自屬有據。
四甲○○雖以其已自丙○○受讓附表編號1不動產為辯。然按不
  動產所有人設定抵押權後，得將不動產讓與他人，但其抵押權
  不受影響，民法第867條亦定有明文，亦即抵押權不因此而受
  影響，抵押權人得本於追及其物之效力實行抵押權。是縱丙○
  ○已將附表編號1不動產讓與甲○○，相對人仍得就附表編號1
  不動產行使抵押權。至抗告人以其餘上開情詞指摘原裁定不當
  ，核屬對於實體權利存否之爭執，並非本件非訟程序所得審究
  ，依首開說明，自應就其爭執之實體事項，另行起訴，以資解
  決。
五綜上，原法院據以准許相對人拍賣抵押物之聲請，並無不當。
  抗告人以前揭抗告意旨為辯，請求廢棄原裁定，並無理由，應
  予駁回。
六依非訟事件法第46條、第21條第2項、第24條第1項，民事訴訟
  法第495條之1第1項、第449條第1項、第95條、第78條、第85
  條第1項，裁定如主文。
中    華    民    國     98    年    7    月    10    日
                  民事第二庭  審判長法  官  黃茂宏
                                    法  官  陳端宜
                                    法  官  蘇雅慧
以上正本證明與原本無異。
如不服本裁定應於送達後10日內向本院提出再抗告狀，並繳納再
抗告費新臺幣1000元。再為抗告應以適用法規顯有錯誤為理由，
並經本院之許可，該許可以原裁定所涉及之法律見解具有原則上
重要性者為限，並委任律師為代理人。
抗告人之配偶、三親等內之血親、二親等內之姻親，或抗告人為
法人、中央或地方機關時，其所屬專任人員具有律師資格並經法
院認適當者，亦得為第三審代理人。
前項情形應於提起再抗告或委任時釋明之。
中    華    民    國     98    年    7    月    10    日
                                    書記官  劉昀匊
┌─────────────────────────────────────────────┐
│ 附表：                                                                                   │
├──┬────────────────────┬─┬─────┬────┬────────┤
│ 編 │        土      地      坐      落      │地│  面  積  │        │                │
│    ├───┬────┬───┬───┬───┤  ├─────┤權利範圍│  備      考    │
│ 號 │縣  市│鄉鎮市區○  段  ○ ○段 │地  號│目│平方公尺  │        │                │
├──┼───┼────┼───┼───┼───┼─┼─────┼────┼────────┤
│ 1  │嘉義縣│太保市  │ 田尾 │ 田尾 │152   │田│  1,145   │全部    │所有權人：甲○○│
├──┼───┼────┼───┼───┼───┼─┼─────┼────┼────────┤
│ 2  │嘉義縣│太保市  │ 田尾 │ 田尾 │216   │田│  1,273   │全部    │所有權人：丙○○│
├──┼───┼────┼───┼───┼───┼─┼─────┼────┼────────┤
│ 3  │嘉義縣│太保市  │ 田尾 │ 田尾 │591   │田│  1,516   │全部    │所有權人：丙○○│
└──┴───┴────┴───┴───┴───┴─┴─────┴────┴────────┘


司法院資訊處製作；財團法人民間司法改革基金會備份。
